臺灣高等法院臺中分院刑事判決　　　 100年度上訴字第1722號
上　訴　人　臺灣臺中地方法院檢察署檢察官
上　訴　人
即　被　告　林嘉德
選任辯護人　張淑琪　律師
上列上訴人等因被告違反毒品危害防制條例案件，不服臺灣臺中
地方法院99年度訴字第1447號中華民國100年7月8日第一審判決
（起訴案號：臺灣臺中地方法院檢察署99年度偵字第11531號）
，提起上訴，本院判決如下：
    主  文
原判決撤銷。
林嘉德幫助販賣第一級毒品，累犯，處有期徒刑肆年，扣案之摩
托羅拉廠牌行動電話壹支（不含其內裝放之000000000
0號門號卡壹枚）沒收之。又販賣第一級毒品未遂，累犯，處有
期徒刑捌年陸月，扣案之摩托羅拉廠牌行動電話壹支（不含其內
裝放之0000000000號門號卡壹枚）沒收之，未扣案之
販賣第一級毒品未遂之所得新臺幣壹仟元沒收之，如全部或一部
不能沒收時，以其財產抵償之。應執行有期徒刑玖年捌月，扣案
之摩托羅拉廠牌行動電話壹支（不含其內裝放之0000000
000號門號卡壹枚）沒收之，未扣案之販賣第一級毒品未遂之
所得新臺幣壹仟元沒收之，如全部或一部不能沒收時，以其財產
抵償之。
    犯罪事實
一、林嘉德前曾於民國95年1月4日，因施用第一級毒品、施用第
    二級毒品案件，由臺灣臺中地方法院以94年度訴字第3746號
    分別判處有期徒刑1年6月、4月，應執行有期徒刑1年8月確
    定；又於95年1月12日，因妨害公務案件，由臺灣臺中地方
    法院以94年度易字第2003號判處有期徒刑3月，得易科罰金
    確定，上揭各宣告刑後由臺灣臺中地方法院以96年度聲減字
    第2235號分別裁定減刑，且定應執行刑為有期徒刑11月又15
    日確定，並已於96年7月16日出監而執行完畢。詎仍不知警
    惕，明知海洛因為毒品危害防制條例第2條第2項第1款所定
    之第一級毒品，非經許可，不得非法販賣或幫助販賣，竟先
    、後2次各別起意，分別基於幫助已成年之蔡裕弘（綽號「
    大胖」、「小胖」等）營利販賣第一級毒品海洛因之犯意【
    指以下（一）所示部分】、意圖營利之販賣第一級毒品海洛
    因之犯意【指下列（二）所示部分】，並均以其所有之摩托
    羅拉廠牌行動電話1支【已扣案，序號：000000000000000號
    ，其內裝放其向真實姓名、年籍均不詳、綽號「阿偉」之不
    知情友人所借得之0000000000號門號卡1枚（亦已扣案）】
    作為聯絡之工具，各別為下列幫助販賣第一級毒品海洛因、
    單獨販賣第一級毒品海洛因之犯行：
（一）林嘉德基於幫助已成年之蔡裕弘營利販賣第一級毒品海洛
      因之犯意，為幫助蔡裕弘銷賣海洛因，乃於99年3月17日
      下午5時48分許、9時31分許，主動以前開門號0000000000
      號行動電話撥打已成年之張鵬翼持用之門號0000000000號
      行動電話，詢問張鵬翼有無辦法前至臺中市○○路或大雅
      路、五權路口附近交易購買海洛因，經張鵬翼於上開第2
      通電話中表示可至臺中市○○路、五權路口附近購買海洛
      因後，其隨即以同上門號0000000000號行動電話撥打蔡裕
      弘使用之門號0000000000號行動電話，聯繫蔡裕弘前至上
      開臺中市○○路、五權路口，由蔡裕弘直接在上開路口附
      近之肯德基速食店前，與張鵬翼洽談交易內容而販賣交付
      價值新臺幣（下同）1000元之海洛因1包與張鵬翼，並向
      張鵬翼收取價金1000元（未扣案），以上開居中幫蔡裕弘
      與買者張鵬翼聯繫交易地點之方式，幫助蔡裕弘販賣海洛
      因與張鵬翼1次。
（二）林嘉德又另行基於意圖營利之販賣第一級毒品海洛因之犯
      意，於99年3月24日上午9時29分許起至同日上午10時23分
      許止，於已成年之黃治遠以所持用之門號0000000000號行
      動電話撥打其上開門號0000000000號行動電話聯絡交易販
      賣海洛因之見面地點後，旋於稍後在約定處所即改制前之
      臺中縣大里市（現為臺中市大里區，下同）中興路2段760
      號正聲廣播電臺前，向黃治遠收取價金1000元（未扣案）
      ，並交付供以販賣之其主觀上認定為海洛因、實則內無海
      洛因成分之黏稠物1包，而其雖有販賣海洛因之意，且已
      著手於與黃治遠約定交易海洛因之販賣海洛因行為，然因
      該次並未成功交付海洛因而未遂。
二、因警方對林嘉德使用之前開門號0000000000號行動電話進行
    通訊監察，乃循線查悉上情，並於99年5月12日上午9時45分
    許，持臺灣臺中地方法院核發之搜索票（99年度聲搜字第17
    52號），前至其位於臺中市○里區○○里○○路5巷4號住處
    進行搜索後，起出前開前揭犯罪所用之其所有摩托羅拉行動
    電話1支及其向真實姓名、年籍不詳、綽號「阿偉」之不知
    情成年男子所借用之0000000000號門號卡1枚扣案而查獲。
三、案經臺中市政府警察局霧峰分局、南投縣政府警察局草屯分
    局報告臺灣臺中地方法院檢察署檢察官偵查起訴。
    理  由
一、證據能力方面：
（一）被告林嘉德及其選任辯護人於本院雖爭執證人張鵬翼、黃
      治遠2人警詢筆錄之證據能力，認因屬審判外之陳述而無
      證據能力。惟按「被告以外之人於檢察事務官、司法警察
      官或司法警察調查中所為之陳述，與審判中不符時，其先
      前之陳述具有較可信之特別情況，且為證明犯罪事實存否
      所必要者，得為證據。」，刑事訴訟法第159條之2定有明
      文。查證人張鵬翼99年5月12日警詢筆錄（見中縣霧警偵
      字第0990051560號卷第24-29頁），已據證人張鵬翼於偵
      訊具結確認：「（問：在接受警察或檢察官訊問時，精神
      或健康狀況不佳的情況？）沒有。（問：在接受警察或檢
      察官訊問時，有無毒癮發作的情況？）沒有...（問：是
      否知道誣賴毒品上手，將有刑責？）知道。（問：你會因
      貪圖減刑而誣賴他人嗎？）不會。因為我知道自己做錯，
      想自新，所以要誠實。」等語，並於本院審理時證述：「
      （問：你於警詢、偵查中所這是否均為自由意志的陳述？
      ）是的」等語（見本院卷第126頁）；又證人黃治遠99年5
      月22日警詢筆錄（見99年度偵字第11531號卷第89-96頁）
      ，亦經證人黃治遠於偵訊具結證稱：「（問：在接受警察
      或檢察官訊問時，精神或健康狀況不佳的情形？）沒有。
      （問：在接受警察或檢察官訊問時，有無毒癮發作的情況
      ？）沒有...（問：是否知道誣賴毒品上手，將有刑責？
      ）知道。（問：你會因貪圖減刑而誣賴他人嗎？）不會。
      吸毒的刑責並不重。」等語（見99年度偵字第11531號卷
      第121頁），且經證人黃治遠於本院審理時亦具結陳稱：
      「（問：本案你於警詢時是否出於你的自由意志？）是的
      。」等語（見本院卷第123頁反面），足認證人張鵬翼、
      黃治遠前開警詢筆錄與其等於原審、本院審判中所述（見
      原審卷第67-72頁、第91頁至第95頁反面，本院卷第124-1
      26、121-124頁）不符之部分，應以較近於案發時間、且
      被告並未在場而不致使證人黃治遠、張鵬翼有壓力改為迴
      護之詞之警詢筆錄，具有較可信之特別情況，且證人黃治
      遠、張鵬翼前開警詢筆錄均為證明被告犯罪事實存否所必
      要，依刑事訴訟法第159條之2之規定，均具有證據能力。
（二）又被告及其選任辯護人固復爭執證人張鵬翼、黃治遠2人
      於偵訊時之證述而認無證據能力。惟按刑事訴訟法第159
      條之1規定：被告以外之人於審判外向法官所為之陳述，
      得為證據。被告以外之人於偵查中向檢察官所為之陳述，
      除顯有不可信之情況者外，得為證據。此係因上開偵查中
      向檢察官所為之陳述雖仍為審判外之陳述，但立法者衡量
      刑事訴訟法規定檢察官代表國家偵查犯罪、實施公訴，依
      法有訊問被告、證人、鑑定人之權，且實務運作時，偵查
      中檢察官向被告以外之人所取得之陳述，原則上均能遵守
      法律規定，不致違法取供，其可信性極高，為兼顧理論與
      實務為由，而對「被告以外之人於偵查中向檢察官所為之
      陳述」，例外規定除有顯不可信之情況者外，得為證據。
      證人黃治遠、張鵬翼於偵訊經具結後所為之陳述（見99年
      度偵字第11531號卷第119-121、84-86頁），本院審酌證
      人張鵬翼、黃治遠於檢察官偵訊時係經檢察官告知具結之
      義務及偽證之處罰，並命證人朗讀結文後具結，衡情證人
      張鵬翼、黃治遠自必小心謹慎以免觸犯偽證罪，且檢察官
      、被告及其辯護人於本院審理時亦均未提出、主張任何可
      供證明證人張鵬翼、黃治遠於檢察官偵訊時經具結後所為
      之陳述，究有如何之「顯有不可信之客觀情況」以供本院
      得以即時調查，足認證人黃治遠、張鵬翼於檢察官偵訊時
      經具結結證所為之證詞，自得為證據而有證據能力。
（三）復按所謂被告以外之人於審判外之陳述，係指被告以外之
      人就其曾經參與或見聞之事實，事後追憶並於審判外為陳
      述者而言。如被告以外之人係被告犯罪之共同正犯、共犯
      、相對人、被害人或其他關係人，而於被告實行犯罪行為
      時與被告為言詞或書面對談，且其對話之本身即係構成被
      告犯罪行為之部分內容者，因非屬其事後就曾經與聞之事
      實所為之追憶，自與審判外之陳述有間，二者不容混淆。
      又國家基於犯罪偵查之目的，對被告或犯罪嫌疑人進行通
      訊監察，乃係以監控與過濾受監察人通訊內容之方式，蒐
      集對其有關之紀錄，並將該紀錄予以查扣，作為認定犯罪
      與否之證據，屬於刑事訴訟上強制處分之一種，而監聽係
      通訊保障及監察法第13條第1項所定通訊監察方法之一，
      司法警察機關依法定程序執行監聽取得之錄音，係以錄音
      設備之機械作用，真實保存當時通訊之內容，如通訊一方
      為受監察人，司法警察在監聽中蒐集所得之通訊者對話，
      若其通話本身即係被告進行犯罪中構成犯罪事實之部分內
      容，則依前開說明，自與所謂「審判外之陳述」無涉，應
      不受傳聞法則之規範，當然具有證據能力。至司法警察依
      據監聽錄音結果予以翻譯而製作之監聽譯文，屬於文書證
      據之一種，於被告或訴訟關係人對其譯文之真實性發生爭
      執或有所懷疑時，法院固應依刑事訴訟法第165條之1第2
      項規定，以適當之設備，顯示該監聽錄音帶之聲音，以踐
      行調查證據之程序，俾確認該錄音聲音是否為通訊者本人
      及其內容與監聽譯文之記載是否相符；或傳喚該通訊者；
      或依其他法定程序，為證據調查。倘被告或訴訟關係人對
      該通訊監察譯文之真實性並不爭執，即無勘驗辨認其錄音
      聲音之調查必要性，法院於審判期日如已踐行提示監聽譯
      文供當事人辨認或告以要旨，使其表示意見等程序並為辯
      論者，其所為之訴訟程序即無不合（最高法院97年度臺上
      字第5940號判決意旨參見）。再按有事實足認被告或犯罪
      嫌疑人涉犯有最輕本刑為3年以上有期徒刑之罪嫌，並危
      害國家安全或社會秩序情節重大，而有相當理由可信其通
      訊內容與本案有關，且不能或難以其他方法蒐集或調查證
      據者，得發通訊監察書。通訊監察書，偵查中由檢察官依
      司法警察機關聲請或依職權以書面記載通訊保障及監察法
      第11條之事項，並敘明理由、檢附相關文件，聲請該管法
      院核發，通訊保障及監察法第5條第1項第1款、第2項定有
      明文。是如依上開程序之通訊監察所取得之證據，即屬依
      法定程序所取得，自有證據能力。本案以下所引用之臺灣
      臺中地方法院99年度聲監字第392號通訊監察書（含電話
      附表，見中縣霧警偵字第0990051560號卷第60-61頁），
      係由檢察官依法向法院聲請而核發，是該通訊監察及依通
      訊內容所取得譯文之合法性當無疑義，且被告就其持用之
      門號0000000000號行動電話有以下所引用之通訊監察譯文
      所示之對話內容，已於本院坦認在卷，且經本院於審判期
      日踐行提示通訊監聽譯文之程序而為合法之調查，是該通
      訊監察譯文自具有證據能力。
（四）扣案之摩托羅拉廠牌行動電話1支（序號：0000000000000
      00號）、0000000000號門號卡1枚，因均非屬供述證據而
      無傳聞法則之適用，且上開扣案物品係依法定程序合法所
      扣得，有臺灣臺中地方法院99年度聲搜字第1752號搜索票
      、搜索扣押筆錄、扣押物品目錄表（見中縣霧警偵字第09
      90051560號卷第54-58頁）各1份在卷可稽，復查無其他證
      據足以證明係執法人員以違法手段所取得，當具有證據能
      力。
（五）另按刑事訴訟法第159條之5規定：「（第1項）被告以外
      之人於審判外之陳述，雖不符前4條之規定，而經當事人
      於審判程序同意作為證據，法院審酌該言詞陳述或書面陳
      述作成時之情況，認為適當者，亦得為證據。（第2項）
      當事人、代理人或辯護人於法院調查證據時，知有第159
      條第1項不得為證據之情形，而未於言詞辯論終結前聲明
      異議者，視為有前項之同意」，其立法意旨在於傳聞證據
      未經當事人之反對詰問予以核實，原則上先予排除，惟若
      當事人已放棄詰問或未聲明異議，基於證據資料愈豐富，
      愈有助於真實發現之理念，且強化言詞辯論原則，法院自
      可承認該傳聞證據例外擁有證據能力。經查，有關下述所
      引用其餘未符合刑事訴訟法第159條之1至第159條之4規定
      之證據，業經到庭檢察官、被告及其辯護人於本院準備程
      序明示同意作為證據（見本院卷第91頁反面至第92頁），
      並經本院於審理時當庭直接提示而為合法之調查，且檢察
      官、被告及其辯護人均未於言詞辯論終結前聲明異議，本
      院審酌前開證據作成或取得之狀況，並無非法或不當取證
      之情事，故認為適當而均得以作為證據，是前開證據依刑
      事訴訟法第159條之5之規定，具有證據能力。
二、訊據被告林嘉德矢口否認有何上揭幫助販賣第一級毒品海洛
    因、販賣第一級毒品海洛因未遂之犯行，辯稱：（一）伊曾
    幫張鵬翼介紹販賣海洛因之上手「大胖」即蔡裕弘，其於99
    年3月17日係應張鵬翼之要求代為尋找海洛因之來源，並非
    應販賣毒品者之請求而基於幫助蔡裕弘販賣海洛因之意思，
    媒介蔡裕弘販賣毒品給張鵬翼，無何幫助販賣第一級毒品海
    洛因犯行。（二）又其於99年3月24日係代黃治遠聯絡購買
    海洛因，且依證人黃治遠於原審稱其係問被告有沒有地方可
    以買毒品，被告表示事前已經跟別人聯絡好，等對方過來，
    其就跟被告一起騎機車過去正聲廣播電臺那邊交易等情，堪
    認販賣海洛因給黃治遠者實另有其人，並非被告；被告係與
    黃治遠合資共同向綽號「大胖」之蔡裕弘之女友「小君」購
    毒，「小君」再指派一男子前往正聲廣播電臺前交付海洛因
    給被告及黃治遠，參酌原審判決認定被告確有幫張鵬翼向綽
    號「大胖」之男子購買海洛因之事實，及證人黃治遠於99年
    3月24日上午9時7分許曾先撥打電話給被告稱找不到「大胖
    」、詢問被告有無跟「大胖」在一起，其後復問被告「那要
    怎麼辦」、「要找誰」、「我就是沒有門路才問你」、「也
    是找人呀」等語，堪認證人黃治遠係請被告詢問有無其他購
    毒管道，並非直接與被告洽購毒品，足證被告所辯非虛；黃
    治遠有「大胖」的電話，可直接與「大胖」連絡，黃治遠確
    實知悉其毒品來源為「大胖」，卻稱其施用的海洛因均係被
    告購買，而故意不提「大胖」，已足徵其證詞不盡實情；而
    證人黃治遠對於該次毒品交易對象究竟為誰、是何人交付海
    洛因、其價金交付給誰、何時向被告提及要購買毒品、約在
    何處見面及被告係販賣者或僅與其一起前往交易，先後陳述
    並非一致，證人黃治遠在原審並稱「當時我在警局時，我會
    怕，也怕毒癮會犯。而且我這次買到的毒品是糖，而且我問
    他他都不回應，另外我被抓到是因為林嘉德的關係所以我才
    說他」，可知證人黃治遠係因上開原因誣指向被告購買海洛
    因，自不得採為認定被告有罪之基礎；又證人黃治遠稱上開
    交易海洛因之地點在正聲廣播電臺前，而依證人黃治遠於原
    審證稱當天是先到被告位於吉隆路的住處聊天，設若係被告
    販賣海洛因與黃治遠，自可在其住處直接與黃治遠完成交易
    ，其2人何須再往赴正聲廣播電臺，由此可證，被告本身因
    未販賣毒品，也無可供販賣之海洛因，才與黃治遠一同前往
    正聲廣播電臺，與毒品上手「小君」所指示之人見面並交易
    毒品；況證人黃治遠於99年3月24日曾撥打電話向被告稱「
    那東西怎麼會這樣？東西黏黏的耶，都沒有感覺」，並於原
    審稱上開取得之物為糖，非海洛因，被告亦曾於99年4月初
    因毒品案件為臺中市警察局第四分局查獲，其在警、偵訊曾
    供稱查獲前之毒品來源為「大胖」，但最後1次買到的是糖
    ，被告自不成立販賣第一級毒品罪云云。惟查：
（一）關於被告有如犯罪事實欄一、（一）所示幫助販賣第一級
      毒品海洛因犯行之事證及說明：
   1、證人張鵬翼於99年5月12日警詢時已證稱：「（問：現警
      方提示0000-000000（林嘉德所使用）之通訊監察譯文，
      於99年3月17日17時48分，由0000-000000打你使用之0000
      -000000號電話，是否為你與林嘉德之通話？...）是我與
      林嘉德的通話沒錯。是他問我要不要買海洛因...（問：
      現警方提示0000-000000（林嘉德所使用）之通訊監察譯
      文，於99年3月17日21時31分，由0000-000000打你使用之
      0000-000000號電話，是否為你與林嘉德之通話？...）是
      我與林嘉德的通話沒錯。是林嘉德約我在五權路與大雅路
      口交易海洛因。（問：上述通話後有無進行海洛因交易？
      ）有，不過是「大胖」跟我交易1000元的海洛因，林嘉德
      只是幫我聯絡而以〈註：應為而已二字之誤〉」等語（見
      中縣霧警偵字第0990051560號卷第27-28頁）；證人張鵬
      翼於偵訊時並證稱：「（問：警方有提示0000-000000（
      林嘉德所使用）之通訊監察譯文，於99年3月17日17時48
      分，由0000-000000打你使用之0000-000000號電話，是否
      為你與林嘉德之通話？通話內容，林嘉德問你『有辦法過
      來嗎』是何意思？）是我與林嘉德的通話沒錯。是他問我
      要不要買海洛因...（問：警方有提示0000-000000（林嘉
      德所使用）之通訊監察譯文，於99年3月17日21時31分，
      由0000-000000打你使用之0000-000000號電話，是否為你
      與林嘉德之通話？通話內容中林嘉德說『不然你到五權路
      與大雅路好嗎』，你說『我馬上過去5分鐘到』是何意思
      ？）是我與林嘉德的通話沒錯。是林嘉德約我在五權路與
      大雅路口交易海洛因。（問：上述通話後有無進行海洛因
      交易？）有...（問：警方有提示0000-000000（林嘉德所
      使用）之通訊監察譯文，於99年3月17日21時31分到22時
      19分共8通，譯文內容是否為林嘉德在幫你與『小胖』聯
      絡海洛因交易？）對。最主要是交易地點喬不攏，他要叫
      別人送過來，我覺得不認識，也不想要」等語（見99年度
      偵字第11531號卷第85-86頁）。
   2、又依警方監聽被告所持用門號0000000000號行動電話之通
      訊監察譯文所示，99年3月17日上午11時51分許，被告接
      獲自稱「胖弟」之人之來電，通話內容如下：A（指被告
      ，下同）：喂。B（指胖弟，下同）阿德唷，我胖弟拉，
      被人家莊校尾了拉，看有沒人要，一用的，差六千，快點
      喔。A：喔（見99年度他字第1924號卷第第17頁譯文表第1
      通）；同日下午5時48分許，被告即撥打電話與使用門號
      0000000000號行動電話之張鵬翼，其2人之對話內容如下
      ：A（指被告，下同）喂，你在哪裡。B（指張鵬翼，下同
      ）：家里呀。A：有辦法過來嗎？B：哪裡？A：中清路。B
      ：太遠了啦。（斷線）（見99年度他字第1924號卷第17-1
      8頁）。被告於本院準備程並供承：上開「胖弟」撥打前
      來之電話，即係「大胖」要其代為找銷賣毒品管道之通話
      ，且當日係其先撥打電話給張鵬翼等語（見本院卷第92頁
      反面），徵以被告先前所指之「大胖」即為蔡裕弘，被告
      未曾指陳所稱之「大胖」另有其人，足認99年3月17日係
      因蔡裕弘先行以電話聯絡要求被告代其尋找銷賣海洛因之
      管道，被告始主動撥打電話詢問張鵬翼是否要購買海洛因
      ，而有幫助蔡裕弘販賣海洛因之犯行。雖證人張鵬翼於原
      審改稱：「那天我身上錢不夠，我打電話給林嘉德看是否
      可以借我錢，我們可以一起拿，林嘉德說他晚上要上班，
      他要我過去中清路與另外一路口」云云（見原審卷第39頁
      ），被告嗣於本院審理時亦稱其於本院上開準備程序所指
      撥打電話請其找尋銷售海洛因管道之「大胖」並非蔡裕弘
      ，且99年3月17日係張鵬翼先以00-00000000號公共電話詢
      問「你今天沒有打電話給我唷」，被告始於同日下午5時
      48分許回電給張鵬翼云云，證人蔡裕弘於本院審理時亦稱
      於99年3月17日上午11時51分許撥打電話要求被告代其尋
      找銷賣海洛因管道之「胖弟」，並非其與被告之通話（見
      本院卷第127頁），然被告此部分所辯，不惟與證人張鵬
      翼於上開警、偵訊證稱：「是他（指被告）問我要不要買
      海洛因」，及證人張鵬翼於本院審理時證述：「（問：被
      告99年3月17日為何會主動打電話問你是否要買海洛因？
      ）我不清楚。但不是我主動打給他的。」等語（見本院卷
      第125頁）有所不符，且證人張鵬翼於本院審理時雖曾一
      度證稱：「（問：請提示他字卷第17頁通訊監察譯文倒數
      第二格部分〈註：即被告辯稱係張鵬翼先以00-00000000
      號公共電話打給被告所指之譯文內容〉，有一通以公共電
      話打到被告行動電話內容，請你回想這通公共電話是否你
      打給被告的？）是的。」，惟證人張鵬翼旋即更正證稱：
      「（問：你當天以公共電話打給被告，問被告說今天你沒
      有打電話給我，是什麼意思？）我沒有打，這通不是我打
      的。」等語（見本院卷第125頁反面），且觀之上開被告
      指稱於99年3月17日下午5時37分許以00-00000000號公共
      電話撥打被告使用之門號0000000000號行動電話前來之該
      次通話（見99年度他字第1924號卷第17頁倒數第2通），
      距離被告於同日下午5時48分許撥打張鵬翼持用之門號000
      0000000號行動電話之時間，相隔僅約11分鐘，張鵬翼於
      該日下午5時48分許之電話中明確表示其在家裡（見99年
      度他字第1924號卷第17頁最後1通），是被告稱前開99年3
      月17日下午5時48分許前約11分鐘，在外使用公用電話撥
      打被告持用之門號0000000000號行動電話者為張鵬翼，已
      有可疑；復徵以證人張鵬翼於原審已證述：「那天晚上..
      .我不要過去，剛好我媽媽身體不舒服，所以我沒有辦法
      過去中清路，後來約在臺中市○○路與大雅路」等語（見
      原審卷第68頁反面），並有被告於同日下午9時31分許撥
      打張鵬翼上開門號0000000000號行動電話之通話內容：A
      （指被告，下同）：喂，你沒辦法過去中清路唷。B（指
      張鵬翼）：沒辦法，我媽在難過。A：不然你到五權路跟
      大雅路好嗎？B：我馬上過去，五分鐘到。A：沒有拉，我
      叫我朋友過去，再你講，我要工作沒辦法過去。B：好啦
      ，快一點唷！A：好。（見99年度偵字第11531號卷第18頁
      ）可稽，足認張鵬翼於該日確因其母親身體不適而在家照
      護，張鵬翼甚且於被告來電時告知：中清路太遠了，其母
      親在難過，其無法到中清路等語，是倘99年3月17日果係
      張鵬翼先行以公用電話撥打被告之行動電話要求被告為其
      聯繫購買海洛因事宜，張鵬翼當無可能於被告在短時間內
      回電後即向被告表示中清路太遠、其無法前往等語，足認
      證人張鵬翼於本院證稱並非其使用上開公用電話撥打被告
      之行動電話等語，係與事實相符而為可採。被告於本院準
      備程序已先行坦認99年3月17日係其先行撥打電話給張鵬
      翼等語（見本院卷第92頁反面），嗣因查覺如此供述將使
      其陷於係伊主動發動而為蔡裕弘邀詢張鵬翼是否要購買海
      洛因而涉有幫助蔡裕弘販賣海洛因之嫌疑後，始改口辯稱
      係張鵬翼先以公共電話撥打前來云云，已無可信。
   3、再雖證人張鵬翼於偵訊時曾一度表示該次交易，「小胖」
      及被告有搭坐同一部車過來云云（見99年度偵字第11531
      號卷第85頁），惟此為被告堅決否認，且證人張鵬翼於警
      詢已明確證稱係「大胖」與其交易販賣價格為1000元之海
      洛因等語（見中縣霧警偵字第0990051560號卷第28頁），
      證人張鵬翼於原審時亦稱：在「大胖」車上的另一人，其
      不認識等語（見原審卷第38頁反面），而證人蔡裕弘於原
      審雖稱：當日未有人與其一同前往云云（見原審卷第124
      頁反面），惟於本院審理已坦認其有於99年3月17日經由
      被告之居中聯繫，販賣海洛因1包給張鵬翼等情，且堅稱
      ：當時在其車內之男子確非被告，該男子未參與販賣海洛
      因與張鵬翼之行為等語（見本院卷第127頁正、反面）。
      揆之被告使用之門號0000000000號行動電話於99年3月17
      日之通訊監察譯文，被告於該日下午9時31分許經張鵬翼
      在電話中確認可以前往臺中市○○路、大雅路口向蔡裕弘
      購買海洛因後，隨即多次撥打電話給持用門號0000000000
      號行動電話之蔡裕弘，並告知蔡裕弘有關約定交易之地點
      及張鵬翼可資識別之穿著等情（見99年度他字第1924號卷
      第19頁），且當時被告使用之門號0000000000號行動電話
      通訊基地台位址均在改制前之臺中縣大里市境內等情，堪
      認證人張鵬翼於偵訊所稱被告有與綽號「大胖」之蔡裕弘
      一同前至約定交易現場云云，應屬記憶之誤，尚非可採。
   4、再證人蔡裕弘於本院審理時到庭證稱：「（問：你於99年
      3月17日是否有與張鵬翼交易販賣海洛因一包？）有的。
      金額是1000元。（問：有關該次交易海洛因的金額、數量
      是你與張鵬翼約定，或是他與被告先約定？）是被告打電
      話與張鵬翼約定交易地點，然後打電話給我，我再到五權
      路與大雅路口的肯德基那裡。金額與數量電話中不能說，
      所以是到現場才跟張鵬翼講的。」等語（見本院卷第127
      頁），核與證人張鵬翼於本院審理時證述：「（問：99年
      3月17日被告有與你約定你要購買的海洛因數量及金額嗎
      ？）沒有。（問：你後來與何人交易？）我沒有與被告交
      易過，他有幫我介紹而已。（問：你記得99年3月17日是
      否向在庭的蔡裕弘購買海洛因的？）對的...（問：99年
      3月17日這次你購買海洛因有關金額、數量是跟被告或是
      蔡裕弘約定？）我是向蔡裕弘講的...這次被告只有介紹
      並幫我聯繫蔡裕弘來與我交易。有關買賣的數量、金額被
      告都沒有跟我約定。」等語（見本院卷第124頁反面至第
      125頁）。按正犯與幫助犯之區別標準如下：以自己犯罪
      之意思而參與犯罪構成要件之行為者為正犯；以幫助他人
      犯罪之意思而參與犯罪構成要件之行為者為正犯；以自己
      犯罪之意思而參與，其所參與之行為，為犯罪構成要件以
      外之行為者，為正犯；以幫助他人犯罪之意思而參與，其
      所參與之行為，為犯罪構成要件以外之行為者，為幫助犯
      。是被告既係以居中聯繫交易地點之方式，促合具有販賣
      第一級毒品海洛因犯意之蔡裕弘，於99年3月17日販賣100
      0元之海洛因與張鵬翼，而未參與販賣海洛因構成要件行
      為有關之約定交易內容、交付販賣之海洛因及收取價金等
      行為，被告所為係參與販賣海洛因構成要件以外之行為，
      且查無積極事證足認被告與蔡裕弘具有共同正犯之犯意聯
      絡，被告上揭所為應僅成立幫助販賣第一級毒品海洛因之
      罪；檢察官起訴書誤認被告此部分係屬販賣海洛因之正犯
      ，尚有未洽。基上所述，被告有前揭幫助販賣第一級毒品
      之犯行，足以認定。
（二）關於被告有如犯罪事實欄一、（二）所示販賣第一級毒品
      海洛因未遂犯行之事證及說明：
   1、證人黃治遠於警詢時證稱：「（問：警方提示通訊監察譯
      文，你曾經於99年3月24日10時23分，你以門號0000-0000
      00撥打給林嘉德持用之0000-000000，談話內容為：喂!，
      看到日興是不是要左轉，這邊旁邊有籃球場，不是那條啦
      ，你走吉隆路左轉，你到電臺等我好，橋那邊的電臺等我
      ，臺中廣播電台，對，那邊等我一下等語，談話內容語意
      為何？）是我要向林嘉德購買海洛因毒品，他與我約在廣
      播電台前交易毒品，這次我購買海洛因毒品新臺幣1仟元
      。（問：你向林嘉德購買海洛因毒品時，是何人拿海洛因
      毒品給你，並向你收取現金？）是林嘉德本人拿海洛因毒
      品給我，並向我收取現金的」等語（見99年度偵字第1153
      1號卷第93-94頁）。又證人黃治遠於偵訊時亦同為上開證
      述（見99年度偵字第11531號卷第120頁），雖證人黃治遠
      於原審曾稱其在警詢因會怕、也怕毒癮會犯，才說係被告
      販賣云云（見原審卷第92頁）；然證人黃治遠於偵訊時已
      證稱：「（問：在接受警察或檢察官訊問時，精神或健康
      狀況不佳的情形？）沒有。（問：在接受警察或檢察官訊
      問時，有無毒癮發作的情況？）沒有...（問：是否知道
      誣賴毒品上手，將有刑責？）知道。（問：你會因貪圖減
      刑而誣賴他人嗎？）不會。吸毒的刑責並不重。」等語（
      見99年度偵字第11531號卷第121頁），足認被告於原審稱
      警詢所述因會害怕及怕毒癮會犯而所述不實云云，顯非可
      採。又證人黃治遠前開警、偵訊所述，復有被告於99年3
      月22日以門號0000000000號行動電話，與黃治遠使用之門
      號0000000000號行動電話通話之通訊監察譯文內容（見中
      縣霧警偵字第0990051560號卷第19頁）在卷可稽，足認證
      人黃治遠上開於警、偵訊之證述，係屬可信。
   2、被告於本院固辯稱：伊係與黃治遠合資共同向綽號「大胖
      」之蔡裕弘之女友「小君」購毒，「小君」再指派一男子
      前往正聲廣播電臺前交付海洛因給被告及黃治遠云云。惟
      被告於警詢雖亦辯稱伊係代黃治遠連絡購買海洛因一情，
      然已陳稱：99年3月24日該次係由伊當場將「大胖」交付
      之海洛因交給黃治遠，並由被告向黃治遠收1000元等語（
      見中縣霧警偵字第0990051560號卷第12頁），被告於警詢
      所稱交付黃治遠之海洛因【被告主觀上認係海洛因，惟實
      則尚無海洛因成分，詳見下列理由欄4所載，以下仍暫以
      被告主觀所認係海洛因稱之】來源為「大胖」，且由被告
      交付海洛因與黃治遠及向黃治遠收取價金等情，已與被告
      上開於本院所辯內容不符，且「大胖」即蔡裕弘於99年3
      月23日因案為警查獲，於同年月24日始獲交保，該次被告
      交付與黃治遠之海洛因並非蔡裕弘提供等情，已據證人蔡
      裕弘於本院審理時到庭證述屬實（見本院卷第126頁反面
      ），並有被告於電話中談及「大胖」被抓之通訊監察譯文
      （見99年度他字第1924號卷第10頁）在卷可稽，足認被告
      所稱該次係蔡裕弘販賣海洛因與黃治遠云云，委無可採；
      又被告嗣於原審復辯稱：「我是說聯絡到小胖的女朋友，
      結果來不是她，來的是一個男生」云云（見原審卷第95頁
      反面），惟證人黃治遠於原審雖迴護被告而改為證稱該次
      係向被告之友人購買海洛因云云，然證人黃治遠卻證述：
      「我跟林嘉德聯絡，去他家聊天後，問他有無地方可以拿
      東西的，他說有壹個朋友過來，等朋友過來，但是上車之
      後跟那個女孩子交易，那是三月二十四日的事情，在廣播
      電台那邊。（問：當天是與誰去廣播電台？）林嘉德，我
      們騎機車去的。（問：那個女孩子是如何過來電台的？）
      開車。（問：你們是在哪裡交易毒品？）那個女孩的車上
      ，就我跟林嘉德...（問：你那天大約幾點到林嘉德他家
      ？）大概是十點多，時間不太清楚，不到中午，他家在吉
      隆路。（問：你就從林嘉德家與林嘉德一起騎機車過去？
      ）對。（問：林嘉德家到廣播電台大約多遠？）沒有多遠
      ，走路就可以到，但是我們習慣騎機車。」云云（見原審
      第91頁反面至第92頁），證人黃治遠於原審所稱前來現場
      販賣海洛因之人為一女子，與被告於警詢所稱之「大胖」
      及原審所稱之男子均有所不同，足認證人黃治遠於原審翻
      異前詞所述，顯係為迴護被告所為臨訟附和之詞（被告據
      此辯稱販賣海洛因與黃治遠者，另有其人云云，當無可採
      ），且因證人黃治遠前開證述未能與被告所為辯解完全相
      合，被告嗣於本院始又改為辯稱：伊係與黃治遠合資共同
      向綽號「大胖」之蔡裕弘之女友「小君」購毒，「小君」
      再指派一男子前往正聲廣播電臺前交付海洛因給被告及黃
      治遠云云，證人黃治遠亦於本院又改為證稱：「（問：當
      天由誰交付海洛因給你，你錢交給何人？）都是當天送毒
      品來的小弟」云云（見本院卷第123頁），被告上揭所辯
      及證人黃治遠於原審、本院審理時之證述，先、後均已各
      有矛盾，且被告所辯情節復與證人黃治遠於原審所言有明
      顯之出入；況黃治遠倘果係向他人購得海洛因，並由該人
      交付毒品及收款，被告自無於警詢自承係由伊交付海洛因
      與黃治遠並收款之理，足認被告前揭辯解及證人黃治遠於
      原審、本院審理所述，自均無足採。
   3、按證人之陳述有部分前後不符，或相互間有所歧異時，究
      竟何者為可採，法院應本其自由心證予以斟酌，作合理之
      比較，依據經驗法則予以判斷，定其取捨，尤其關於行為
      經過之細節，難免因人記憶客觀上之侷限或時隔日久而有
      錯誤，苟於其基本事實陳述之真實性無礙時，仍非不得予
      以採信，非謂一有不符或矛盾，即應認其全部均不可採信
      （最高法院99年度台上字第6304號刑事判決意旨參照）。
      查證人黃治遠於原審及本院審理時所為附和被告辯解所為
      之證述，因有上揭前後不同及與被告所辯未符之顯然瑕疵
      存在，並非可採，已敘明如前；則證人黃治遠於原審及本
      院審理時既有意為被告脫罪而為不實陳述，其於原審及本
      院審理時所述內容，自會反於警、偵訊對被告之指證而有
      歧異。被告據此辯稱證人黃治遠關於販賣海洛因之對象等
      情先後陳述非一致，且證人黃治遠於原審稱其於購買海洛
      因前有先至被告住處，倘係被告販賣海洛因與黃治遠，即
      毋須再前至正聲廣播電臺云云，乃認證人黃治遠於警、偵
      訊之證述，不得作為認定被告有罪之證據，故為忽略證人
      黃治遠於原審、本院係屬應和被告之詞，乃反於其警、偵
      訊證述之情，自無可採。至證人黃治遠是否有「大胖」者
      之行動電話，及黃治遠於本案99年3月24日以外之時間有
      無向「大胖」購買海洛因等情，核均與被告是否有於99年
      3月24日販賣海洛因與黃治遠，並不存有必然之關聯性，
      被告據此質疑證人黃治遠於警、偵訊證述被告於99年3月
      24日販賣海洛因等情時，未提及「大胖」，有所隱瞞而不
      盡為實情云云，亦無可採。再黃治遠於99年3月24日上午9
      時07分許，固曾以門號0000000000號行動電話撥打被告持
      用之門號0000000000號行動電話，向被告稱找不到「大胖
      」、詢問被告有無跟「大胖」在一起，其後復問被告「那
      要怎麼辦」、「要找誰」、「我就是沒有門路才問你」、
      「也是找人呀」等語（見99年度他字第1924號卷第26頁）
      ，惟「大胖」即蔡裕弘並非被告該次販賣交付海洛因與黃
      治遠之來源等情，已如前述，且衡以一般販毒者，倘非自
      己製造毒品，所販賣之毒品當係向他人取得，被告以上開
      通訊監察譯文辯稱黃治遠並非向伊購毒云云，已無可採。
      而被告隨後於同日上午9時29分許起至同日上午10時23分
      許止，再行以門號0000000000號行動電話聯絡黃治遠前至
      正聲廣播電臺前，並交付其主觀認定為係海洛因之物與黃
      治遠，且向黃治遠收取價金1000元（此據證人黃治遠於警
      、偵訊證述屬實，復經被告於警詢供明，被告事後辯稱係
      「小君」指派一男子前來交付販賣海洛因則無可採，已論
      述如前），參以下列理由欄5所述之被告應有營利意圖之
      合理認定，被告據此否認有營利之販賣海洛因未遂之行為
      云云，亦無可採。
   4、又有關證人黃治遠於99年3月24日向被告以1000元購買之
      物，並非海洛因一情，已據證人黃治遠於本院審理時明確
      證稱：「（問：提示同卷〈註：指99年度偵字第11531號
      卷〉第100頁，你跟被告說：那東西怎麼會這樣？東西黏
      黏的耶，都沒感覺，東西也不夠等語，是什麼意思？）我
      那天人已經毒癮發作，人很不舒服了，結果毒品打下去以
      後，沒有止藥癮的感覺，拿起來舔一下，結果是糖粉，我
      馬上打電話給被告，說這東西怪怪的都沒有感覺，且看起
      來重量也不足。（問：你剛才說那東西你有拿起來舔一下
      ，且有注射了，請你判斷你當天拿到的物品，究竟是否為
      海洛因？）經過我判斷應不是海洛因...（問：是否海洛
      因的成分太少了？）不是，海洛因吃起來會是苦的，那東
      西一點苦的感覺都沒有。那真的不是海洛因...」等語（
      見本院卷第122頁反面至第123頁），證人黃治遠於本院審
      理時並表明其於警、偵訊所稱該次被告交付之海洛因品質
      不好的意思是根本不是海洛因等語（見本院卷第123頁反
      面）。徵以證人黃治遠於99年3月24日向被告購得上開被
      告主觀上認定為海洛因之毒品後，即於同日中午12時10分
      許撥打被告使用之門號0000000000號行動電話，告知被告
      「那東西怎麼會這樣...都沒有感覺」等語，有上開通訊
      監察譯文1份（見99年度偵字第11531號卷第100頁最後1通
      ）在卷可憑，足認證人黃治遠證稱被告交付之物實際上並
      非海洛因等語，並非事後故使被告減輕刑責之詞，堪以採
      信。又證人黃治遠係自89年間起即開始施用海洛因，此據
      證人黃治遠於本院證述明確（見本院卷第123頁反面），
      證人黃治遠長期習用海洛因，對於所施用之物是否為海洛
      因，自有足以辨明之經驗，又證人黃治遠於上揭時日施用
      後5日內，未曾為警或由其接受美沙酮治療之維新醫院採
      尿檢驗有無毒品反應，有黃治遠之臺灣高等法院被告前案
      紀錄表、維新醫療社團法人台中維新醫院100年9月27日函
      文及所附之病歷影本各1份（見本院卷第58-63、113-114
      頁）在卷可參，是亦無法由黃治遠之尿液檢驗以辨明被告
      於99年3月24日販賣交付與黃治遠之物為毒品海洛因，則
      依證人黃治遠上揭證述及通訊監察譯文內容，堪認證人黃
      治遠證稱其於上開時間向被告所購得之物並非海洛因等語
      ，係屬可採（被告聲請向臺中市警察局第四分局調取被告
      於99年4月間為警查獲時，於警詢供稱最後1次向「大胖」
      購得之物非海洛因，以證明其交付與黃治遠之物確非海洛
      因，本院認已無必要，附予敘明）。惟按刑事上販賣罪之
      完成，與民事上買賣契約之成立，二者之概念尚有不同。
      在民事上，買賣雙方就買賣標的物與價金等買賣要件之意
      思表示一致，其買賣契約固已成立。然刑事上之販賣行為
      ，則須以營利為目的，將標的物販入或賣出，有一於此，
      其犯罪行為始為完成，苟行為人尚未將標的物販入或賣出
      ，即難謂其販賣行為已屬完成。而所謂賣出，自應以標的
      物已否交付為斷，苟標的物已交付，縱買賣價金尚未給付
      ，仍應論以販賣既遂罪；反之，如標的物尚未交付，縱行
      為人已收受價金，仍難謂其販賣行為已屬完成（參照最高
      法院88年度臺上字第3760號判決意旨）。被告於警詢供稱
      伊交付給黃治遠之物係海洛因（見中縣霧警偵字第099005
      1560號卷第12頁），足認被告並無以其他物品假充為海洛
      因販賣而故為訛詐黃治遠之意，則被告主觀上既有販賣第
      一級毒品海洛因之犯意，並著手與黃治遠約定販賣交易海
      洛因，且向黃治遠收取價金1000元，雖因被告所交付之物
      實則並無海洛因之成分，依上說明，仍應成立販賣第一級
      毒品海洛因未遂罪。
   5、按販賣毒品之所謂販賣行為，係行為人基於營利之目的，
      而販入或賣出毒品而言。販賣毒品者，其主觀上須有營利
      之意圖，且客觀上有販賣之行為，即足構成，至於實際上
      是否已經獲利，則非所問。即於有償讓與他人之初，係基
      於營利之意思，並著手實施，而因故無法高於購入之原價
      出售，最後不得不以原價或低於原價讓與他人時，仍屬販
      賣行為。必也始終無營利之意思，縱以原價或低於原價有
      償讓與他人，方難謂為販賣行為，而僅得以轉讓罪論處（
      最高法院93年度臺上字第1651號刑事判決意旨參照）。復
      衡以近年來毒品之濫用，危害國民健康與社會安定日益嚴
      重，治安機關對於販賣或施用毒品之犯罪行為，無不嚴加
      查緝，各傳播媒體對於政府大力掃毒之決心亦再三報導，
      已使毒品不易取得且物稀價昂，苟被告於有償交付海洛因
      予與黃治遠之交易過程中無利可圖，縱屬至愚，亦無甘冒
      被取締移送法辦判處重刑之危險而平白從事上開海洛因交
      易之理。是其販入之價格必較其出售之價格為低，而有從
      中賺取買賣價差或量差牟利之意圖及事實，應屬合理認定
      。又販賣毒品海洛因係違法行為，非可公然為之，而海洛
      因亦無公定價格，係可任意分裝增減分量及純度，且每次
      買賣之價格、數量，亦隨時依雙方之關係深淺、資力、需
      求量、對行情之認知、來源是否充裕、查緝是否嚴緊、購
      買者被查獲時供述購買對象之可能風險之評估等因素，而
      異其標準，機動調整，非可一概論之。從而販賣之利得，
      除非經行為人詳細供出所販賣之毒品之進價及售價，且數
      量俱臻明確外，實難察得其交易實情，然販賣者從價差或
      量差中牟利，方式雖異，惟其販賣行為在意圖營利則屬同
      一。從而，舉凡有償交易，除足以反證其確係另基於某種
      非圖利本意之關係外，通常尚難因無法查悉其精確之販入
      價格，作為是否高價賣出之比較，諉以無營利之意思而阻
      卻販賣犯行之追訴。本案被告與黃治遠約定販賣交易海洛
      因係屬有償行為，且被告於與黃治遠電話聯絡後，即專程
      趕赴約定地點，向黃治遠收取金錢及交付其主觀上認定為
      海洛因之物，倘非有利可圖，自無平白甘冒觸犯重罪之風
      險及費時、費力並負擔往來之費用，而特意前往約定地點
      交易之理，足認被告上開販賣海洛因未遂之行為，主觀上
      確有營利之意圖甚明。被告上開販賣海洛因與黃治遠未遂
      1次之犯行，亦足認定。
（三）此外，復有臺灣臺中地方法院99年度聲監字第392號通訊
      監察書1份（含電話附表，見中縣霧警偵字第0990051560
      號卷第60-61頁）在卷可稽，並有被告所有供如犯罪事實
      欄一、（一）、（二）所示犯罪所用之摩托羅拉行動電話
      1支，及被告向真實姓名、年籍不詳、綽號「阿偉」之不
      知情成年男子所借用之0000000000號門號卡1枚扣案可佐
      ，本件事證明確，被告前開犯行均洵足認定。
三、論罪部分：
（一）核被告如犯罪事實欄一、（一）所為，係犯刑法第30條第
      1項前段、毒品危害防制條例第4條第1項之幫助販賣第一
      級毒品罪【起訴書認為被告係販賣第一級毒品之正犯，尚
      有未洽；惟有關正犯變為幫助犯部分，尚毋庸變更起訴法
      條（司法院76年10月29九日(76)廳刑一字第1983號函文意
      旨參照），附此敘明】；被告如犯罪事實欄一、（二）所
      為，則係犯同條例第4條第6項、第1項之販賣第一級毒品
      未遂罪。被告如犯罪事實欄一、（一）所示係幫助販賣第
      一級毒品之犯行，於其幫助過程並未持有海洛因，又被告
      如犯罪事實欄一、（二）所示實際上持有交付與黃治遠之
      物並非海洛因，是被告如犯罪事實欄一、（一）、（二）
      所為，均尚不生持有第一級毒品海洛因之低度行為，應為
      其幫助販賣海洛因或販賣海洛因未遂之高度行為所吸收之
      問題，附為敘明。
（二）被告所犯上開2罪間，犯意各別，行為互異，應予分論併
      罰。又被告前曾於95年1月4日，因施用第一級毒品、施用
      第二級毒品案件，由臺灣臺中地方法院以94年度訴字第37
      46號分別判處有期徒刑1年6月、4月，應執行有期徒刑1年
      8月確定；又於95年1月12日，因妨害公務案件，由臺灣臺
      中地方法院以94年度易字第2003號判處有期徒刑3月，得
      易科罰金確定，上揭各宣告刑後由臺灣臺中地方法院以96
      年度聲減字第2235號分別裁定減刑，且定應執行刑為有期
      徒刑11月又15日確定，並已於96年7月16日出監而執行完
      畢，有其臺灣高等法院被告前案紀錄表1份在卷可稽，被
      告於受有期徒刑執行完畢後5年內，故意再犯本件有期徒
      刑以上之2罪，均為累犯，應依刑法第47條第1項之規定，
      論以累犯，並均加重其刑，惟販賣第一級毒品罪之法定刑
      為死刑、無期徒刑部分，依刑法第64條第1項、第65條第1
      項規定，不得加重，故僅就得併科罰金刑之部分依法加重
      之。
（三）又被告於如犯罪事實欄一、（一）所示幫助蔡裕弘販賣第
      一級毒品海洛因1次，係屬幫助犯，爰依刑法第30條第2項
      之規定減輕其刑。再被告已著手於如犯罪事實欄一、（二
      ）所示販賣第一級毒品海洛因與黃治遠之犯行而不遂，為
      未遂犯，爰依刑法第25條第2項之規定，減輕其刑（被告
      所犯上開2罪，有關法定得併科罰金刑之部分，前分別有
      加重、減輕之事由，依法應各先加後減之，至其餘法定部
      之部分則僅各減輕其刑）。
（四）按毒品危害防制條例第17條第2項關於「犯第4條至第8條
      之罪於偵查及審判中均自白者，減輕其刑。」之規定，旨
      在獎勵犯罪人之悛悔，同時使偵查或審判機關易於發現真
      實，以利毒品查緝，俾收防制毒品危害之效；故不論該被
      告之自白，係出於自動或被動、簡單或詳細、一次或多次
      ，苟其於偵查及審判中均有自白，即應依法減輕其刑。又
      刑法上所稱之自白，係指行為人對其被訴之犯罪事實為任
      意性之供認而言（最高法院98年度臺上字第6928號刑事判
      決意旨參見）。被告就如犯罪事實欄一、（一）所示之幫
      助販賣第一級毒品海洛因之犯行，於警詢供稱伊有於99年
      3 月17日與張鵬翼通話後，聯繫「大胖」之蔡裕弘，由蔡
      裕弘販賣交付1000元之海洛因與張鵬翼等語（見中縣霧警
      偵字第0990051560號卷第9-10頁），並於原審審理時供承
      其有於上開時間幫蔡裕弘、張鵬翼居間介紹聯絡後，由蔡
      裕弘於同日晚間10時餘許販賣海洛因與張鵬翼等語（見原
      審卷第47頁反面），被告已於偵查階段之警詢、原審法院
      審理時均自白上開如犯罪事實欄一、（一）所示幫助販賣
      第一級毒品海洛因之犯罪事實，爰依毒品危害防制條例第
      17條第2項之規定遞減輕其刑（即有關上開幫助販賣第一
      級毒品之毒品危害防制條例第4條第1項之法定刑為得併科
      罰金刑之部分，先依累犯加重，再依幫助犯減輕後，依毒
      品危害防制條例第17條第2項之規定遞減輕其刑，至其餘
      法定刑之部分則依幫助犯減輕後，再依毒品危害防制條例
      第17條第2項之規定遞減輕其刑）。至被告就如犯罪事實
      欄一、（二）所示販賣海洛因未遂之部分，於警詢、原審
      及本院辯稱係代黃治遠聯絡向「大胖」或「小君」購買，
      而始終否認係自己販賣，亦未坦認有販賣海洛因之營利意
      圖而未曾自白，自無前開毒品危害防制條例第17條第2項
      規定之適用。另被告前開如犯罪事實欄一、（一）、（二
      ）所示之犯行，均係為警循線對其持用之門號0000000000
      號行動電話進行通訊監察而查獲，有前述通訊監察書及相
      關譯文在卷可稽，且被告如犯罪事實欄一、（一）所示之
      毒品海洛因來源即綽號「大胖」之蔡裕弘，係在被告為警
      查獲前即遭監聽，並非被告供述始發動偵查，被告於本院
      準備程序並稱：伊於警、偵訊因不知綽號「小君」之相關
      資料，故未提供予警方追查等語（見本院卷第92頁正、反
      面），是被告並無毒品危害防制條例第17條第1項規定之
      適用，併為敘明。
（五）按刑之量定，為求個案裁判之妥當性，法律固賦予法院裁
      量權，但此項裁量權之行使，除應依刑法第57條規定，審
      酌行為人及其行為等一切情狀，為整體之評價，並應顧及
      比例原則與平等原則，使罪刑均衡，輕重得宜，以契合社
      會之法律感情。又刑法第59條規定犯罪之情狀可憫恕者，
      得酌量減輕其刑，其所謂「犯罪之情狀」，與同法第57條
      規定科刑時應審酌之一切情狀，並非有截然不同之領域，
      於裁判上酌減其刑時，應就犯罪一切情狀（包括第57條所
      列舉之10款事項），予以全盤考量，審酌其犯罪有無可憫
      恕之事由（即有無特殊之原因與環境，在客觀上足以引起
      一般同情，以及宣告法定低度刑，是否猶嫌過重等等），
      以為判斷。本院審酌被告所犯如犯罪事實欄一、（一）、
      （二）所示之幫助販賣第一級毒品罪、販賣第一級毒品未
      遂罪，所據以論罪之毒品危害防制條例第4條第1項之法定
      本刑為「死刑或無期徒刑；處無期徒刑者，得併科新臺幣
      2000萬元以下罰金。」，被告上開2罪分別有前揭理由欄
      三、（二）至（四）所示之加重（或不得加重）、減輕（
      或遞減輕）其刑之事由，仍不可謂不重；然同為販賣第一
      級毒品之人，其原因動機不一，犯罪情節未必盡相同，或
      有大盤毒梟者，亦有中、小盤之分，甚或僅止於吸毒者友
      儕間為求互通有無之有償轉讓者亦有之，其販賣行為所造
      成危害社會之程度自屬有異，於此情形，倘依其情狀處以
      適當之刑，即足以懲儆，並可達防衛社會之目的者，自非
      不可依客觀之犯行與主觀之惡性二者加以考量其情狀是否
      有可憫恕之處，適用刑法第59條之規定酌量減輕其刑，期
      使個案裁判之量刑能斟酌至當，符合比例原則，況被告如
      犯罪事實欄一、（一）所示僅屬幫助之行為、如犯罪事實
      欄一、（二）所示則係未遂之犯行，被告無視國家對於杜
      絕毒品危害之禁令，其行為固屬不當，應予非難，然考量
      上述被告之犯罪情節，尚非重大惡極，倘上開2次犯行仍
      遽處以前開理由欄三、（二）至（四）所示之加重（或不
      得加重）、減輕（或遞減輕）其刑後之最低刑度，尚屬情
      輕法重，且難謂符合罪刑相當性及比例原則，更無從與大
      毒梟之惡行有所區隔，是被告上開如犯罪事實欄一、（一
      ）、（二）所示販賣第一級毒品之犯罪情狀，相較於經上
      開理由欄三、（二）至（四）所載加重（或不得加重）、
      減輕（或遞減輕）其刑後之最低刑度，在客觀上均足以引
      起一般人之同情，情節尚堪憫恕而仍嫌過重，爰依刑法第
      59條之規定，就被告上開幫助販賣第一級毒品罪、販賣第
      一級毒品海洛因未遂罪，各遞酌減其刑【即就被告上開如
      犯罪事實欄一、（一）所示幫助販賣第一級毒品海洛因罪
      ，所據以論罪之販賣第一級毒品罪法定刑為得併科罰金刑
      之部分，先依累犯加重，再依序適用刑法第30條第2項、
      毒品危害防制條例第17條第2項及刑法第59條之規定減輕
      、遞減輕其刑，至其餘法定刑之部分則依刑法第30條第2
      項、毒品危害防制條例第17條第2項及刑法第59條之規定
      減輕、遞減輕其刑；就被告前開如犯罪事實欄一、（二）
      所示販賣第一級毒品海洛因未遂罪，所據以論罪之販賣第
      一級毒品罪法定刑為得併科罰金刑之部分，先依累犯加重
      ，再依序適用刑法第25條第2項、第59條之規定減輕、遞
      減輕其刑，至其餘法定刑之部分則依刑法第25條第2項、
      第59條之規定減輕、遞減輕其刑】。
四、原審法院認被告上開幫助販賣第一級毒品海洛因、販賣第一
    級毒品海洛因未遂各1次之犯行俱屬明確，予以論罪科刑，
    固非無見。惟查：１、被告如犯罪事實欄一、（一）所為應
    屬幫助販賣第一級毒品海洛因之行為【詳見本判決上開理由
    欄二、（一）所載之事證與論述、說明】，原審判決未詳查
    上情，遽為被告無罪之諭知，尚有未當；２、又被告於如犯
    罪事實欄一、（二）所示雖有販賣海洛因之犯意，且已著手
    於販賣海洛因之行為，然因所交付之物非海洛因，依前開理
    由欄二、（二）、4之說明，應論以販賣第一級毒品海洛因
    之未遂犯；原審判決未究明前情，誤認被告此部分所為已達
    於販賣第一級毒品海洛因既遂之階段，容有未洽。３、再被
    告供如犯罪事實欄一、（一）、（二）所示犯行所用之扣案
    摩托羅拉廠牌行動電話1支（序號：000000000000000號），
    雖為被告所有之物，然其內所裝放之扣案0000000000號門號
    卡1枚，則係被告向真實姓名、年籍均不詳、綽號「阿偉」
    之不知情友人所借得之物等情，已據被告於警詢陳明（見中
    縣霧警偵字第0990051560號卷第7頁），依以下理由欄五之
    說明，上開0000000000號門號卡1枚既非被告所有之物，自
    不得予以宣告沒收；原審判決未予斟酌上情，就被告向他人
    借用而非屬被告所有之扣案0000000000號門號卡1枚併予諭
    知沒收，有所未合。被告執前詞否認犯罪而提起上訴，依前
    開理由欄二各項之事證及論述，已無可採，被告上訴為無理
    由。檢察官上訴意旨指摘原審判決就前開被告所為如犯罪事
    實欄一、（一）所示之幫助販賣第一級毒品海洛因犯行諭知
    無罪為不當，為有理由，且原審判決併有上揭理由欄四、２
    、３所示之違誤，即屬無可維持，自應由本院全部予以撤銷
    改判。爰審酌被告之素行、犯罪之動機、目的、如犯罪事實
    欄一、（二）所為係出於營利之意圖、犯罪時未受刺激、國
    小畢業之智識程度、家庭經濟小康之生活狀況（上2項參見
    中縣霧警偵字第0990051560號卷第6頁被告警詢筆錄「受詢
    問人」欄所載）、並無不能藉由正常工作以謀生之生活狀況
    、如犯罪事實欄一、（一）、（二）所示幫助販賣海洛因、
    販賣海洛因未遂各1次之手段、情節、如犯罪事實欄一、（
    二）所示販賣海洛因未遂所得財物為1000元、對社會治安所
    生之危害及被告犯罪後之態度等一切情狀，就被告前開如犯
    罪事實欄一、（一）、（二）所示之犯行，分別量處如主文
    第二項所示之刑，並定其應執行之刑，以示懲儆。
五、沒收部分：
（一）按毒品危害防制條例第19條第1項規定，犯第4條之罪者，
      其供犯罪所用或因犯罪所得之財物，均沒收之，如全部或
      一部不能沒收時，追徵其價額或以其財產抵償之。但該條
      項並無如同條例第18條第1項所定「不問屬於犯人與否，
      沒收之」之明文，自屬相對沒收主義之立法。是其應沒收
      之物，應以屬被告所有者為限。又該規定所稱「追徵其價
      額」者，係指所沒收之物為金錢以外之其他財物而無法沒
      收時，應追徵其價額，使其繳納與原物相當之價額。如所
      得財物為金錢而無法沒收時，始應「以其財產抵償之」（
      最高法院95年度臺上字第305號判決要旨參照）。亦即，
      毒品危害防制條例第19條第1項規定性質上係沒收之補充
      規定。其屬於本條所定沒收之標的，如得以直接沒收者，
      判決主文僅宣告沒收即可，不生「追徵其價額」或「以其
      財產抵償之」問題，須沒收之標的全部或一部不能沒收時
      ，始生「追徵其價額」或「以其財產抵償之」選項問題。
      而「追徵其價額」或「以其財產抵償之」係屬兩種選項，
      分別係針對現行貨幣以外之其他財產與現行貨幣而言。本
      規定所稱「追徵其價額」者，係指所沒收之物為金錢以外
      之其他財物而無法沒收時，因其實際價值不確定，應追徵
      其價額，使其繳納與原物相當之價額，並無以其財產抵償
      之問題。倘嗣後追徵其金錢價額，不得結果而須以其財產
      抵償者，要屬行政執行機關依強制執行之法律之執行問題
      ，即無不能執行之情形，自毋庸諭知「或以其財產抵償之
      」。如不能沒收之沒收標的為金錢時，因價值確定，判決
      主文直接宣告「以其財產抵償之」即可，不發生追徵價額
      之問題（最高法院99年度第5次刑事庭會議決議參照）。
（二）扣案被告供如犯罪事實欄一、（一）、（二）所示犯行所
      用之扣案摩托羅拉廠牌行動電話1支（序號：00000000000
      0000號），係屬被告所有之物，惟其內所裝放之扣案0000
      000000號門號卡1枚，則係被告向真實姓名、年籍均不詳
      、綽號「阿偉」之不知情友人所借得之物等情，已據被告
      於警詢供明（見中縣霧警偵字第0990051560號卷第7頁）
      。是被告所有供如犯罪事實欄一、（一）、（二）所示犯
      行所用之上開扣案摩托羅拉廠牌行動電話1支，應依毒品
      危害防制條例第19條第1項之規定併予宣告沒收之；至扣
      案之0000000000號門號卡1枚，因非屬被告所有，依前揭
      說明，即與毒品危害防制條例第19條第1項所定沒收之要
      件不符，自不得予以宣告沒收之。
（二）又如犯罪事實欄一、（二）所示被告販賣第一級毒品未遂
      之所得財物1000元，雖未扣案，仍應依毒品危害防制條例
      第19條第1項之規定併予宣告沒收之，如全部或一部不能
      沒收時，以其財產抵償之。
（三）至被告因如犯罪事實欄一、（一）所示幫助蔡裕弘販賣第
      一級毒品海洛因，正犯蔡裕弘因販賣海洛因所得財物1000
      元，因被告僅係幫助犯，既係以幫助他人犯罪之意思，參
      與該犯罪構成要件以外之行為，因而負擔幫助犯罪責，則
      與所幫助之正犯間，自無責任共同原則之適用，正犯蔡裕
      弘因販賣海洛因所得之財物，應於該正犯蔡裕弘涉犯販賣
      第一級毒品海洛因之案件中予以宣告沒收，如全部或一部
      不能沒收，以蔡裕弘之財產抵償之，自無庸於宣告為幫助
      犯之被告罪刑時併為沒收，附此敘明。
六、至蔡裕弘因上開如犯罪事實欄一、（一）所示犯罪事實涉犯
    之販賣第一級毒品罪嫌，應另由檢察官偵查後為適法之處理
    ，併予陳明。
據上論斷，應依刑事訴訟法第369條第1項前段、第364條、第299
條第1項前段，毒品危害防制條例第4條第1項、第6項、第17條第
2項、第19條第1項，刑法第11條、第30條、第25條第2項、第47
條第1項、第59條、第51條第5款，判決如主文。
本案經檢察官李慶義到庭執行職務。
中    華    民    國   100    年    10    月    26    日
            刑事第八庭  審判長法  官  廖  柏  基
                              法  官  梁  堯  銘
                              法  官  李  雅  俐
以上正本證明與原本無異。
如不服本判決應於收受送達後十日內向本院提出上訴書狀，其未
敘述上訴之理由者，並得於提起上訴後十日內向本院補提理由書
（均須按他造當事人之人數附繕本）「切勿逕送上級法院」。
                              書記官  陳  志  德
中    華    民    國   100    年    10    月    26    日
附錄論罪科刑法條：
毒品危害防制條例第4條：
製造、運輸、販賣第一級毒品者，處死刑或無期徒刑；處無期徒
刑者，得併科新臺幣2千萬元以下罰金。
製造、運輸、販賣第二級毒品者，處無期徒刑或7年以上有期徒
刑，得併科新臺幣1千萬元以下罰金。
製造、運輸、販賣第三級毒品者，處5年以上有期徒刑，得併科
新臺幣7百萬元以下罰金。
製造、運輸、販賣第四級毒品者，處3年以上10年以下有期徒刑
，得併科新臺幣3百萬元以下罰金。
製造、運輸、販賣專供製造或施用毒品之器具者，處1年以上7年
以下有期徒刑，得併科新臺幣1百萬元以下罰金。
前五項之未遂犯罰之。